臺灣高等法院高雄分院刑事裁定　　　　 96年度交抗字第269號
抗　告　人　交通部公路總局高雄區監理所澎湖監理站
法定代理人　乙○○
受 處分人　 甲○○
上列抗告人因交通違規聲明異議案件，不服臺灣澎湖地方法院中
華民國96年11月20日裁定（96年度交聲字第16號），提起抗告，
本院裁定如下：
    主  文
抗告駁回。
    理  由
一、抗告意旨略以：有關一行為同時觸犯行事法律及違反行政法
    義務規定，經檢察官依刑事訴訟法第253 條之1 為緩起訴處
    分後，行政機關得否就該違反行政法義務事項再處以行政罰
    ，法務部行政罰法諮詢小組第一次會議記錄記載「緩起訴乃
    附條件的不起訴處分，亦即為不起訴處分的一種，此觀諸刑
    事訴訟法第256 條規定自明。檢察官為緩起訴處分時，依刑
    事訴訟法第253 條之2 第1 項規定，對被告所為之指示及課
    予之負擔，係一種特殊的處遇措施，並非刑罰，因此，刑事
    案件經檢察官為緩起訴處分確定後，宜視同不起訴處分確定
    ，依行政罰法第26條第2 項規定，得依違反行政法上義務規
    定裁處之」，作成結論。而本件受處分人甲○○有酒後違規
    駕車之行為，其所涉之刑責部分，雖經臺灣澎湖地法院檢察
    署以96 度 速偵字第40號為緩起訴處分確定，但其違反行政
    法上義務部分，仍可依道路交通安全管理處罰條例之規定予
    以裁罰，原裁定認為罰鍰部分不得再罰，尚有未洽，爰提起
    抗告，請求撤銷原裁定等語。
二、按汽車駕駛人，駕駛汽車經測試檢定，酒精濃度超過規定標
    準者，處新台幣（下同）15,000元以上60,000元以下罰鍰，
    並當場移置保管其車輛及吊扣其駕駛執照1 年；因而肇事致
    人受傷者，並吊扣其駕駛執照2 年；致人重傷或死亡者，吊
    銷其駕駛執照，並不得再考領，道路交通管理處罰條例第35
    條第1 項第1 款定有明文。又行政罰法第26條規定：一行為
    同時觸犯刑事法律及違反行政法上義務規定者，依刑事法律
    處罰之。但其行為應處以其他種類行政罰或得沒入之物而未
    經法院宣告沒收者，亦得裁處之。前項行為如經不起訴處分
    或為無罪、免訴、不受理、不付審理之裁判確定者，得依違
    反行政法上之義務規定裁處之；同法第1 條規定：違反行政
    法上義務而受罰鍰、沒入或其他種類行政罰之處罰時，適用
    本法。但其他法律有特別規定者，從其規定。故道路交通管
    理處罰條例第35條第1 項第1 款規定，係對行為人違反行政
    法上義務規定之行政罰，則汽車駕駛人酒後駕駛汽車之行為
    ，經測試檢定酒精濃度超過規定標準，同時涉有刑法第185
    條之3 公共危險罪嫌時，道路交通管理處罰機關除有行政罰
    法第26條第1 項但書得處以其他種類行政罰者之情形，得裁
    處其他種類行政罰外；關於罰鍰部分，即應依上開行政罰法
    第26條及道路交通管理處罰條例第10條規定移送地方法院檢
    察署處理，除於移送後再有上開行政罰法第26條第2 項所定
    之不起訴處分確定等事由，得依違反行政法上義務規定裁處
    之情形外，不得逕依道路交通管理處罰條例第35條第1 項第
    1 款規定，裁處行為人罰鍰之行政罰。
三、經查：（一）受處分人甲○○無照酒醉騎乘重機車，於民國
    96年6 月15日，在澎湖縣馬公市○○路455 號前，與呂秀瑩
    所駕駛之WX-6773 號自小客車發生擦撞，經警方前往處理，
    對異議人實施酒測結果，測得其呼氣酒精濃度達每公升1.28
    毫克，其所涉犯刑法第185 條之3 部分，業經臺灣澎湖地方
    法院檢察署檢察官於96年6 月21日以96年度速偵字第40號為
    緩起訴處分，緩起訴期間為1 年，受處分人應向財團法人臺
    灣更生保護會澎湖分會支付8 萬元，受處分人甲○○並已依
    該處分書之內容，於96年8 月23日向該會繳付8 萬元等情，
    有該緩起訴處分書及財團法人臺灣更生保護會澎湖分會收據
    在卷可稽。（二）按緩起訴期間內，有下列情形之一者，檢
    察官得依職權或依告訴人之聲請撤銷原處分，繼續偵查或起
    訴：(1)於期間內故意更犯有期徒刑以上刑之罪，經檢察官提
    起公訴者；(2)緩起訴前，因故意犯他罪，而在緩起訴期間內
    受有期徒刑以上刑之宣告者；(3)違背第253 條之2 第1 項各
    款之應遵守或履行事項者；刑事訴訟法第253 條之3 第1 項
    定有明文。故經檢察官為緩起訴處分者，於緩起訴之猶豫期
    間內，其最後是否會被檢察官提起公訴，應屬懸而未定，亦
    即緩起訴處分於猶豫期間內尚未具有實質之確定力，檢察官
    於緩起訴期間內，可對被告為繼續觀察，如被告顯無反省警
    惕之情或根本欠缺反省警惕之能力，檢察官仍得依職權或依
    告訴人之聲請，將被告緩起訴處分撤銷。又行政罰法第26條
    已明訂一事不二罰之原則，依該條規定，於應受行政罰之行
    為如經不起訴處分或為無罪、免訴、不受理、不付審理之裁
    判確定者，始得依違反行政法上義務規定裁處之。故該條規
    定並未包括「緩起訴處分」在內，雖「緩起訴處分」最終使
    被告免於刑事訴追之效果，與「不起訴處分」之效果相同，
    惟緩起訴處分另須於一定期間內遵守或履行刑事訴訟法第
    253 條之2 各款所規定之事項，故緩起訴處分是否即等同不
    起訴處分，即非無疑。本於對被告不利益之規定不得任意擴
    張解釋之原則，行政罰法第26條第2 項所謂「不起訴處分確
    定」之規定，是否包括「緩起訴處分」，實有疑義。況依行
    政罰法第26條第2 項之立法意旨，亦必須待緩起訴處分實質
    確定時，被告才最終地確定免於受刑事訴追，原處分機關始
    得為行政裁罰，亦即在緩起訴期間內即猶豫期間期滿前，該
    緩起訴處分仍有被撤銷之可能，此時原處分機關若依法為行
    政裁決，將使受處分人有同時遭受行政處罰及刑事訴追之危
    險，顯與行政罰法第26條規定之立法意旨相違背。（三）
    本件受處分人甲○○酒後駕車經測試檢定超過規定標準之行
    為，係一行為同時觸犯刑事法律及違反行政法上義務規定，
    受處分人甲○○酒後駕車之行為，觸犯刑法第185 條之3 之
    刑事責任部分，業經緩起訴處分確定，其緩起訴期間為1 年
    ，其條件受處分人甲○○已履行完畢已如上述，則本件既仍
    在緩起訴期間內，抗告人原處分機關除依行政罰法第26條第
    1 項但書得處以其他種類行政罰外，應不得逕予裁處罰鍰之
    處罰。抗告人於96年10月19日所為之裁決，除對受處分人甲
    ○○為禁考駕駛執照1 年之處罰外，亦併對受處分人甲○○
    為罰鍰52,500元之處罰，上述罰鍰部分，即有未洽，是原裁
    定撤銷關於罰鍰之裁罰，核無違誤，抗告人機關仍執陳詞提
    起抗告，指摘原裁定此部分之撤銷不當，為無理由，應予駁
    回。
四、據上論結，應依道路交通案件處理辦法第26條，刑事訴訟法
    第412 條，裁定如主文。
中　　華　　民　　國　　96　　年　　12　　月　　24　　日
                　　　刑事第六庭  審判長法  官  王憲義
                             　　    　 法  官  邱永貴
                             　    　　 法  官  張盛喜
以上正本證明與原本無異。
不得再抗告。
中　　華　　民　　國　　96　　年　　12　　月　　24　　日
                         　　　         書記官  林明威
